【裁判字號】    92,訴,2343
【裁判日期】    921231
【裁判案由】    違反藥事法等
【裁判全文】
臺灣高雄地方法院刑事判決                        九十二年度訴字第二三四三號
    公  訴  人  臺灣高雄地方法院檢察署檢察官
    被      告  乙○
                丙○○
右列被告等因反藥事法等案件，經檢察官提起公訴（九十二年度偵字第一四六○四號
），本院判決如左：
    主  文
乙○共同違反不得使大陸地區人民非法進入臺灣地區之規定，處有期徒刑參月；又共
同輸入禁藥，處有期徒刑肆月，扣案之「三體牛鞭勃動力膠囊」壹仟貳佰瓶沒收。應
執行有期徒刑陸月，緩刑貳年。扣案之「三體牛鞭勃動力膠囊」壹仟貳佰瓶沒收。
丙○○共同違反不得使大陸地區人民非法進入臺灣地區之規定，處有期徒刑參月；又
共同輸入禁藥，處有期徒刑肆月，扣案之「三體牛鞭勃動力膠囊」壹仟貳佰瓶沒收。
應執行有期徒刑陸月，緩刑貳年。扣案之「三體牛鞭勃動力膠囊」壹仟貳佰瓶沒收。
    事  實
一、乙○係中華民國高雄市籍漁船「滿福春號」（統一編號：ＣＴ0－000000
    號）之船長，丙○○為該船之船員，二人於民國（下同）九十二年六月二十五日
    十四時三十分許，共同駕駛該艘漁船，自高雄港旗后安檢所辦理報關出港後，竟
    利用出港作業之便，於同年六月三十日十八時許航行至東經一一八度二十分、北
    緯二十四度三十分距金門約○．六三浬之我國領海內，與事先謀議而姓名年籍均
    不詳在大陸地區負責駁運之人士、大陸地區人民林雲共同基於使大陸地區人民非
    法進入臺灣地區，及與該不詳人士共同基於輸入禁藥之犯意聯絡，自該名不詳人
    士所駕駛之漁船上，搭載未經許可進入臺灣地區之大陸地區人民林雲（另為不起
    訴處分），並以新臺幣二千元之價格向該名不詳人士購買未經核准輸入之禁藥「
    三體牛鞭勃動力膠囊」一千二百瓶。嗣於同年七月一日五時十分許，乙○、丙○
    ○駕駛上開漁船欲由旗后安檢所報關進港時，遭安檢所人員會同高雄市機動查緝
    隊、財政部高雄關稅局緝私人員及第五海巡隊人員當場查獲，並在該船夾層暗艙
    內查獲前揭非法偷渡入臺之大陸女子林雲，及扣得上開禁藥。
二、案經行政院海岸巡防署南部地區巡防局第五岸巡總隊移送臺灣高雄地方法院檢察
    署檢察官偵查起訴。
    理  由
一、右揭犯罪事實，業據被告乙○、丙○○二人於本院審理時坦承不諱，且查：
（一）被告二人所駕駛之高雄市籍漁船「滿福春號」確於九十二年六月二十五日十四
      時三十分許，自高雄港旗后安檢所辦理報關出港之事實，有安檢站進出港登記
      簿、機漁船（含船員）進出港檢查表各一紙在卷可證。
（二）被告二人確有在上開海域自不詳之漁船上搭載大陸地區人民林雲之事實，則據
      證人林雲於警詢及偵查中證述屬實。
（三）而被告二人於九十二年七月一日報關進港時，為安檢所人員會同上開查緝人員
      自滿福春號夾層暗艙內查獲大陸女子林雲及「三體牛鞭勃動力膠囊」一千二百
      瓶之事實，復據證人即行政院海岸巡防署南部地區巡防局第五岸巡隊隊員周柏
      志於偵查中證述明確（偵查卷第二十頁），並有搜索筆錄、漁船密艙位置圖各
      一紙、漁船及禁藥相片各二幀在卷可稽，復有上開一千二百瓶之三體牛鞭勃動
      力膠囊扣案可佐；再上開三體牛鞭勃動力膠囊係屬禁藥乙事，則經行政院衛生
      署中醫藥委員會鑑定屬實，有該委員會九十二年九月二日衛中會藥字第○九二
      ○○一一八○一號函文一紙在卷可證（偵查卷第十六頁）。
      綜上所述，本件事證明確，被告二人上開犯行，均堪以認定，自應依法論科。
二、按行為後法律有變更者，適用裁判時之法律。但裁判前之法律有利於行為人者，
    適用最有利於行為人之法律，刑法第二條第一項定有明文。被告於行為後，臺灣
    地區與大陸地區人民關係條例已於九十二年十月二十九日修正公布，同年月三十
    一日生效，修正前之原第七十九條第一項規定：「違反第十五條第一款規定者，
    處五年以下有期徒刑、拘役或科或併科新台幣五十萬元以下罰金。」，修正後之
    第七十九條第一項規定：「違反第十五條第一款規定者，處一年以上七年以下有
    期徒刑，得併科新臺幣一百萬元以下罰金。」，則修正後之法定本刑重於修正前
    之同條項之法定本刑，比較新舊法，以適用舊法較有利於被告，自應適用九十二
    年十月二十九日修正前臺灣地區與大陸地區人民關係條例上述之規定。又按輸入
    禁藥，僅需行為人自我國領域（包括領海及領土）外將禁藥運輸進入我國領域者
    即足，並不以該藥物流通於國內市場為必要。是核被告二人所為，均係違反修正
    前臺灣地區與大陸地區人民關係條例第十五條第一款規定，應依修正前同條例第
    七十九條第一項之規定處斷，及犯藥事法第八十二條第一項之輸入禁藥罪。又被
    告二人與該姓名年籍均不詳在大陸地區負責駁運之人士、林雲就前開違反修正前
    臺灣地區與大陸地區人民關係條例之行為；被告二人與該姓名年籍均不詳在大陸
    地區負責駁運之人士就輸入禁藥之行為分別有犯意聯絡及行為之分擔，均為共同
    正犯，公訴人漏未論及林雲亦為上開違反修正前臺灣地區與大陸地區人民關係條
    例犯行之共同正犯，容有未洽。此外，被告二人所犯前開違反修正前臺灣地區與
    大陸地區人民關係條例之犯行與輸入禁藥罪二罪間，犯意各別，罪名不同，應分
    論併罰之。公訴意旨認被告所犯前開二罪，有方法結果之牽連關係，應依刑法第
    五十五條牽連犯之規定，從一罪處斷，顯有未洽。爰審酌被告圖以漁船接駁之方
    式使中國女子來台打工，實已妨害社會秩序及國家治安，又渠等為一已之私利，
    竟輸入未經核准之禁藥，對自己甚或他人之健康產生潛在之危險，所為均有不該
    ，惟考量渠等於犯後已全然坦承犯行，且均無任何前科紀錄，有台灣高等法院被
告全國前案紀錄表及台灣高雄地方法院檢察署刑案資料查註紀錄表各一份在卷可
    參，足見渠等素行尚屬良善，另該大陸女子林雲及該批禁藥於旗后安檢所即遭查
    獲，所生危害尚非過鉅等一切情狀，分別量處如主文所示之刑，並定其應執行之
    刑。又查被告二人前均未曾受有期徒刑以上刑之宣告，有上開前科資料在卷可參
    ，經此偵審教訓，當知所警惕，信無再犯之虞，本院認所宣告之刑以暫不執行為
    適當，爰均諭知緩刑二年，以啟自新。至藥事法第七十九條第一項關於「查獲之
    偽藥或禁藥，沒入銷燬之」之規定，係行政機關對於偽藥或禁藥稽查、取締所為
    之行政處分，而非針對司法機關所為之沒收之從刑規範，是扣案之「三體牛鞭勃
    動力膠囊」一千二百瓶既係被告所有供犯罪所用之物，仍應依刑法第三十八條第
    一項第二款之規定予以宣告沒收，附此敘明。
三、公訴意旨另以：被告二人共同駕駛「滿福春號」漁船，於九十二年六月三十日十
    八時許航行至東經一一八度二十分、北緯二十四度三十分海域之行為，另違反臺
    灣地區與大陸地區人民關係條例第二十八條第一項中華民國船舶，非經主管機關
    許可不得航行至大陸地區之規定，而涉犯同條例第八十條第一項中華民國船舶船
    長未經主管機關許可航行至大陸地區之罪嫌。惟查：
（一）按中華民國領土，依憲法第四條規定，依其固有疆域，亦即臺灣地區與大陸地
      區人民關係條例立法說明提及之臺灣地區與大陸地區二者。其中臺灣地區之範
      圍，依同條例第二條第一款之規定，包括臺灣、澎湖、金門、馬祖及政府統治
      權所及之其他地區；大陸地區之範圍，依同條第二款之規定，則指臺灣地區以
      外之中華民國領土。而領土之涵義，通常指領土本身之陸地與其外圍之領海暨
      兩者之上之領空而言。中華民國之領土，係指臺灣地區與大陸地區之陸地，中
      華民國之領海，依中華民國領海及鄰接區法第三條之規定，係指自基線起至其
      外側十二浬之海域（最高法院八十八年度台上字第一六七三號、八十六年度台
      上字第六七○四號、八十六年度台上字第二九五號、八十五年度台上字第三八
      ○○號、八十四年度台上字第一八六七號判決可資參照）。
（二）而被告當時所前往之東經一一八度二十分、北緯二十四度三十分之海域係距金
      門約○．六三浬之事實，已經本院函詢內政部屬實，有該部九十二年十月十六
      日台內地字第○九二○○一四五九四號函一紙在卷可稽（刑事卷第十七頁），
      則依前揭說明所示，顯然被告二人當時所處之海域係屬中華民國之領海，仍為
      臺灣地區，是並無公訴人所指稱二人有航行至入大陸地區之行為，公訴人此部
      分所認顯有誤會。
      從而，公訴人此部分所指顯有未洽，惟公訴意旨認此部分與前揭被告論罪科刑
      部分，有裁判上之牽連犯一罪關係，爰不另為無罪之諭知，附此敘明。
據上論斷，應依刑事訴訟法第二百九十九條第一項前段，修正前臺灣地區與大陸地區
人民關係條例第十五條第一款、第七十九條第一項，藥事法第八十二條第一項，刑法
第二條第一項但書、第十一條前段、第二十八條、第五十一條第五款、第七十四條第
一款、第三十八條第一項第二款，判決如主文。
本案經檢察官甲○○到庭執行職務。
中      華      民      國      九十二    年    十二    月    三十一    日
                                  臺灣高雄地方法院刑事第九庭
                                      審判長法  官  孫  啟  強
                                            法  官  楊  智  守
                                            法  官  楊  宗  翰
右正本證明與原本無異。
如不服本判決，應於判決送達後十日內，向本院提出上訴狀。
                                            書記官  陳  怡  真
中      華      民      國      九十二    年    十二    月    三十一    日
附錄刑法論罪科刑法條：
修正前臺灣地區與大陸地區人民關係條例第十五條左列行為不得為之：
一  使大陸地區人民非法進入臺灣地區。
二  招攬臺灣地區人民未經許可使之進入大陸地區。
三  使大陸地區人民在臺灣地區從事未經許可或與許可目的不符之活動。
四  僱用或留用大陸地區人民在臺灣地區從事未經許可或與許可範圍不符
    之工作。
五  居間介紹他人為前款之行為。
修正前臺灣地區與大陸地區人民關係條例第七十九條
違反第十五條第一款規定者，處五年以下有期徒刑、拘役或科或併科新台
幣五十萬元以下罰金。
以犯前項之罪為常業者，處一年以上七年以下有期徒刑，得併科新台幣一
百萬元以下罰金。
第一項之未遂犯罰之。
藥事法第八十二條
製造或輸入偽藥或禁藥者，處七年以下有期徒刑，得併科新台幣十五萬元
以下罰金。
犯前項之罪，因而致人於死者，處無期徒刑或七年以上有期徒刑，致重傷
者，處三年以上十年以下有期徒刑。
第一項之未遂犯罰之。


司法院資訊處製作；財團法人民間司法改革基金會備份。
